【裁判字號】    97,訴,4582
【裁判日期】    971223
【裁判案由】    毒品危害防制條例
【裁判全文】
臺灣臺中地方法院刑事判決              97年度訴字第4582號
公  訴  人  臺灣臺中地方法院檢察署檢察官
被      告  甲○○
上列被告因毒品危害防制條例案件，經檢察官提起公訴（97年度
毒偵字第5260號），被告於準備程序就被訴事實為有罪之陳述，
經本院合議庭裁定由受命法官改依簡式審判程序審理，判決如下
：
    主    文
甲○○施用第一級毒品，處有期徒刑壹年，扣案之海洛因壹小包
（淨重零點參柒零陸公克、驗餘淨重零點參陸壹陸公克）沒收銷
燬之；又施用第二級毒品，處有期徒刑捌月。應執行有期徒刑壹
年陸月，扣案之海洛因壹小包（淨重零點參柒零陸公克、驗餘淨
重零點參陸壹陸公克）沒收銷燬之。
    犯罪事實
一、甲○○曾於民國87年間因施用毒品案件，經依本院裁定送勒
    戒處所觀察、勒戒後，認無繼續施用毒品之傾向，而於87年
    7月2日執行完畢釋放；又於87年8月間因施用第一、二級毒
    品案件，經依本院裁定送勒戒處所觀察、勒戒後，認有繼續
    施用毒品之傾向，再經本院裁定令入戒治處所施以強制戒治
    ，刑罰部分則經臺灣高等法院臺中分院以89年上訴字第110
    號判處有期徒刑8月、7月，應執行有期徒刑1年2月確定；復
    於89年間因施用第一、二級毒品案件，經本院分別以89年度
    訴字第1470號、89年度易字第2027號判處有期徒刑10月、8
    月確定，上開4案有期徒刑嗣經定執行刑為有期徒刑2年5月
    確定，指揮書執畢日期原為92年9月13日，於91年10月30日
    假釋出獄，惟於假釋期間再犯施用第一、二級毒品案件，經
    本院以92年度訴字第1979號判處有期徒刑11月、7月，應執
    行有期徒刑1年4月確定，及因違犯槍砲彈藥刀械管制條例案
    件，經本院以92年度訴字第2787號判處有期徒刑3年6月確定
    ，經與上開11月、7月有期徒刑定應執行刑為有期徒刑4年9
    月確定，上開假釋亦經撤銷，殘刑為10月又14日，經接續執
    行，指揮書執畢日期原為98年8月18日，嗣因適用中華民國
    九十六年罪犯減刑條例減刑後定應執行刑為有期徒刑4年2月
    確定，指揮書執畢日期為97年10月20日，而於96年11月30日
    假釋出獄。詎於假釋期間，猶不知悔改，復基於施用第一級
    毒品海洛因之犯意，於97年10月5日上午8時許，在其臺中縣
    后里鄉舊社村舊社76之3號之住處內，以將海洛因摻入香菸
    內點燃吸食之方式，施用第一級毒品海洛因1次；另基於施
    用第二級毒品甲基安非他命之犯意，於上開時間、地點，以
    將甲基安非他命置於玻璃球內用火燒烤成煙後吸食之方式，
    施用第二級毒品甲基安非他命1次。嗣於97年10月6日晚上7
    時30分許，在臺中縣后里鄉○○路與大圳路口為警查獲，並
    扣得其所有供施用之海洛因1小包（淨重0.3706公克、驗餘
    淨重0.3616公克）。
二、案經臺中縣警察局大甲分局報請臺灣臺中地方法院檢察署檢
    察官偵查起訴。
    理    由
一、認定犯罪事實所憑之證據及理由
(一)、被告甲○○於本院審理時之自白。
(二)、中山醫學大學附設醫院檢驗科藥物檢測中心尿液檢驗報告1
    份、行政院衛生署草屯療養院草療鑑字第0971000097號鑑定
    書1份。
(三)、扣案之海洛因1小包（淨重0.3706公克、驗餘淨重0.3616公
    克）。
(四)、查被告曾於87年間因施用毒品案件，經依本院裁定送勒戒處
    所觀察、勒戒後，認無繼續施用毒品之傾向，而於87年7月2
    日執行完畢釋放；又於87年8月間因施用第一、二級毒品案
    件，經依本院裁定送勒戒處所觀察、勒戒後，認有繼續施用
    毒品之傾向，再經本院裁定令入戒治處所施以強制戒治，刑
    罰部分則經臺灣高等法院臺中分院判處有期徒刑8月、7 月
    ，應執行有期徒刑1年2月確定；復於89年間因施用第一、二
    級毒品案件，經本院分別判處有期徒刑10月、8月確定，上
    開4案有期徒刑嗣經定執行刑為有期徒刑2年5月確定；又於
    92年間再犯施用第一、二級毒品案件，經本院判處有期徒刑
    11月、7月，應執行有期徒刑1年4月確定，有臺灣高等法院
    被告前案紀錄表及臺灣臺中地方法院刑案資料查註紀錄表各
    1份在卷可憑。被告此次施用第一、二級毒品之犯行，雖在
    上開強制戒治執行完畢5年後再犯，惟按毒品危害防制條例
    於92年7 月9日修正公布，自93年1月9日施行，其中第20條
    、第23條將施用毒品之刑事處遇程序，區分為「初犯」及「
    5年內再犯」、「5年後再犯」，依其立法理由之說明：「初
    犯」，經觀察、勒戒或強制戒治後，應為不起訴處分或不付
    審理之裁定；經觀察、勒戒或強制戒治執行完畢釋放後，「
    5年內再犯」者，因其再犯率甚高，原實施之觀察、勒戒及
    強制戒治既已無法收其實效，爰依法追訴或裁定交付審理。
    至於經觀察、勒戒或強制戒治執行完畢釋放後，「5年後再
    犯」者，前所實施之觀察、勒戒或強制戒治已足以遮斷其施
    用毒品之毒癮，為期自新及協助其斷除毒癮，仍適用「初犯
    」規定，先經觀察、勒戒或強制戒治之程序。從而依修正後
    之規定，僅限於「初犯」及「5年後再犯」2種情形，始應先
    經觀察、勒戒或強制戒治程序。倘被告於5年內已再犯，經
    依法追訴處罰，縱其第3次（或第3次以上）再度施用毒品之
    時間，在初犯經觀察、勒戒或強制戒治執行完畢釋放5年以
    後，已不合於「5年後再犯」之規定，且因已於「5年內再犯
    」，顯見其再犯率甚高，原實施觀察、勒戒或強制戒治，已
    無法收其實效，即應依該條例第10條處罰（最高法院95年度
    第7次刑事庭會議決議參照）。本件被告既曾於觀察、勒戒
    執行完畢釋放後，再因施用毒品罪而經送觀察、勒戒及強制
    戒治執行完畢，復又於5年內之89年及92年間再犯施用毒品
    罪，顯見其再犯率甚高，原實施觀察、勒戒或強制戒治，已
    無法收其實效，則其本次之施用第一、二級毒品犯行，仍應
    依法追訴處罰。
二、論罪科刑
(一)、核被告所為，係犯毒品危害防制條例第10條第1項之施用第
    一級毒品罪、同法條第2項之施用第二級毒品罪。被告持有
    第一、二級毒品之低度行為，分別為其施用第一、二級毒品
    之高度行為所吸收，均不另論罪。
(二)、查被告曾於89年間因施用第一、二級毒品案件，經臺灣高等
    法院臺中分院以89年上訴字第110號判處有期徒刑8月、7 月
    ，應執行有期徒刑1年2月確定；復於89年間因施用第一、二
    級毒品案件，經本院分別以89年度訴字第1470號、89 年度
    易字第2027號判處有期徒刑10月、8月確定，上開4案有期徒
    刑嗣經定執行刑為有期徒刑2年5月確定，指揮書執畢日期原
    為92年9月13日，於91年10月30日假釋出獄，惟於假釋期間
    再犯施用第一、二級毒品案件，經本院以92年度訴字第1979
    號判處有期徒刑11月、7月，應執行有期徒刑1年4月確定，
    及因違犯槍砲彈藥刀械管制條例案件，經本院以92 年度訴
    字第2787號判處有期徒刑3年6月確定，經與上開11月、7月
    有期徒刑定應執行刑為有期徒刑4年9月確定，上開假釋亦經
    撤銷，殘刑為10月又14日，經接續執行，指揮書執畢日期原
    為98年8月18日，嗣因適用中華民國九十六年罪犯減刑條例
    減刑後定應執行刑為有期徒刑4年2月確定，指揮書執畢日期
    為97年10月20日，而於96年11月30日假釋出獄，此有臺灣高
    等法院被告前案紀錄表及臺灣臺中地方法院檢察署刑案資料
    查註紀錄表在卷可參。故被告本件犯行係於假釋期間再犯，
    且不構成累犯，公訴人認係構成累犯，尚有未洽，併此敘明
    。
(三)、爰審酌被告犯罪之動機、目的、手段、其品行及智識程度、
    所犯施用毒品罪，為自戕之病態行為、及其犯後坦承犯行，
    態度良好等一切情狀，量處如主文所示之刑，並定其應執行
    之刑。
(四)、扣案之海洛因1小包（淨重0.3706公克、驗餘淨重0.3616公
    克），係查獲之第一級毒品，爰依毒品危害防制條例第18條
    第1項前段之規定諭知沒收銷燬之。
三、適用之法律
(一)、刑事訴訟法第273條之1第1項、第299條第1項前段。
(二)、毒品危害防制條例第10條第1項、第2項、第18條第1項前段
    。
(三)、刑法第11條、第51條第5款。
中    華    民    國    97    年    12    月    23   日
                  刑事第八庭    法  官  簡源希
上為正本係照原本作成。
如不服本判決應於收受判決後10日內向本院提出上訴書狀，並應
敘述具體理由；其未敘述上訴理由者，應於上訴期間屆滿後20日
內向本院補提理由書（均須按他造當事人之人數附繕本）「切勿
逕送上級法院」。
                                書記官  黃雅青
中    華    民    國    97    年    12    月    23   日
附錄論罪科刑法條：
毒品危害防制條例第10條
施用第一級毒品者，處 6 月以上 5 年以下有期徒刑。
施用第二級毒品者，處 3 年以下有期徒刑。


司法院資訊處製作；財團法人民間司法改革基金會備份。
